【裁判字號】    96,上訴,4918
【裁判日期】    970129
【裁判案由】    毒品危害防制條例等
【裁判全文】
台灣高等法院刑事判決            96年度上訴字第4918號
上  訴  人  台灣板橋地方法院檢察署檢察官
上  訴  人
即  被  告  乙○○
                    （另案於台灣台北監獄台北分監執行中）
選任辯護人  徐家福律師（財團法人法律扶助基金會）
上列上訴人等因被告違反毒品危害防制條例案件，不服台灣板橋
地方法院九十六年度訴字第二三六０號，中華民國九十六年十月
四日第一審判決（起訴案號：台灣板橋地方法院檢察署九十六年
度偵字第二三三六號），提起上訴，本院判決如下：
    主  文
原判決關於轉讓第二級毒品部分撤銷。
乙○○轉讓第二級毒品，累犯，處有期徒刑壹年肆月，減為有期
徒刑捌月。
其他上訴駁回。
    事  實
本院認定之犯罪事實與原判決（如附件）事實欄之記載相同，茲
引用之。
    理  由
壹、撤銷改判部分（即轉讓第二級毒品部分）：
一、引用原判決書（如附件）理由欄壹、貳一所記載之證據（扣
    案之甲基安非他命六包除外）及理由。
二、原審以上訴人即被告乙○○無償轉讓第二級毒品甲基安非他
    命予甲○○部分，係犯毒品危害防制條例第八條第二項轉讓
    第二級毒品罪（累犯），乃變更起訴法條（原起訴法條為藥
    事法第八十三條第一項轉讓禁藥罪），酌情量處被告有期徒
    刑一年四月，並以被告該部分之犯罪係在民國九十六年四月
    二十四日以前，且合於減刑條件，爰依中華民國九十六年罪
    犯減刑條例（下稱減刑條例）第二條第一項第三款之規定，
    減為有期徒刑八月，並將扣案之甲基安非他命六包併予宣告
    沒收銷燬，固非無見。
三、被告上訴意旨略以：本件係甲○○主動到其房中自行拿取桌
    上所吸剩之毒品，並未徵得其同意，其不應負轉讓之罪責；
    何況其與甲○○同住一處，二人共同施用毒品，則轉讓之低
    度行為應為施用之高度行為所吸收，不應另予論罪云云。經
    查：
  (一)按被告有原判決事實欄壹所載，於九十五年十一月至九十六
    年一月十日間某日，在台北縣三重市○○路一０九號三樓住
    處，無償轉讓甲基安非他命少許（未達十公克，實際重量不
    詳）予甲○○之犯行，已據原判決說明其認定之依據及判斷
    之理由，其中包括被告於偵訊及原審之自白。被告於本院翻
    異前詞，空言改稱甲○○未得其同意而擅自取用云云，顯係
    飾卸之詞，原非可採。
  (二)矧查被告於本院準備程序及審理程序時陳稱，其與甲○○同
    住在一起，毒品都放在桌上，甲○○自己取去施用，毒品有
    時其買，有時甲○○買，都是大家一起用的等語（見本院卷
    第三七至三八、五八頁背面）。則被告既自承其與甲○○同
    住一處，雖各自購買毒品，但互就使用對方毒品有同意之默
    契，則甲○○施用之毒品縱非被告親自交付，然被告既已同
    意提供，即不得謂其不知情而非屬轉讓。
  (三)刑法上所謂犯罪行為之吸收關係，係指低度行為為高度行為
    所吸收，或某種犯罪行為之性質或結果當然含有他罪之成分
    ，自亦當然吸收者而言（最高法院四十二年度台上字第四一
    ０號判例意旨參照）。被告縱使自己有施用毒品而另為轉讓
    之行為，其施用毒品與轉讓毒品之各犯罪行為，彼此程度不
    相關連，本難謂有低度行為與高度行為之關係，而施用毒品
    之性質或結果，又非當然含有轉讓毒品之成分，乃被告以其
    轉讓行為應為施用行為所吸收，顯係誤會。
四、惟查：沒收係附隨於主刑，必該沒收物品與其所宣告主刑，
    具有關連性，方能諭知沒收。本件並無任何事證足以證明被
    告於九十六年一月十日下午三時二十五分，在台北縣三重市
    ○○路○段一０九號三樓租住處被查獲時所持有之甲基安非
    他命六包與其所犯轉讓第二級毒品罪間有何關連性（查被告
    於同日另因施用第二級毒品被查獲，經本院以九十六年度上
    訴字第五０六六號審理中），原判決率於被告所犯轉讓第二
    級毒品罪項下宣告沒收該六包甲基安非他命，尚有未洽。被
    告上訴意旨所指各節，並非可採，已如上述，被告執以指摘
    原判決關於其轉讓第二級毒品部分不當云云，雖為無理由；
    然原判決該部分既存有上述可議，仍屬無可維持，應由本院
    將原判決關於被告轉讓第二級毒品部分撤銷改判。
五、被告無償轉讓第二級毒品甲基安非他命予甲○○，核係犯毒
    品危害防制條例第八條第二項轉讓第二級毒品罪。公訴人認
    被告該部分係犯藥事法第八十三條第一項轉讓禁藥罪；惟按
    安非他命及其衍生物甲基安非他命前經行政院衛生署於六十
    九年十二月八日、七十五年七月十一日公告列入藥物藥商管
    理法第十六條第一款（即現行藥事法第二十二條第一款）之
    禁藥管理，復於七十九年十月九日以衛署藥字第904142號公
    告列入麻醉藥品管理條例（即現行管制藥品管理條例）第二
    條第四款所定之化學合成類麻醉藥品管理，明定為管制藥品
    管理條例第三條之管制藥品（即藥事法第十一條之管制藥品
    ），前述禁藥管理雖未解禁，然依藥事法第一條第一項但書
    規定，其管理於管制藥品管理條例有規定者，優先適用該條
    例之規定。而後，為防制毒品危害，維護國民身心健康，毒
    品危害防制條例於八十七年五月二十日修正公布，自同年月
    二十二日起施行，除影響神經物質與其製品外，並將藥事法
    、管制藥品管理條例之麻醉藥品中具有成癮性、濫用性及對
    社會危害性者，依其成癮性、濫用性及對社會危害性分為四
    級，其中甲基安非他命即經公告列管為第二級毒品。是於毒
    品危害防制條例公布施行後，關於甲基安非他命之製造、運
    輸、販賣、意圖販賣而持有、非法使人施用、引誘他人施用
    、轉讓、持有、施用等，應適用毒品危害防制條例之規定。
    至立法目的在於確保主管機關對於藥物、藥商、藥局等藥事
    行政管理之藥事法，於毒品危害防制條例制定後縱經修正，
    於法務部會同行政院衛生署共組之審議委員會報由行政院公
    告調整毒品分級、品項前，其修正均不致變更安非他命、甲
    基安非他命以第二級毒品列管之屬性，立法者顯無藉藥事法
    之修正，排除以毒品危害防制條例規範此項化學物品之轉讓
    、持有、施用等行為之目的。況依本案具體情況，與旨在防
    止一般不知情國民誤用他人違法製造、販賣、輸入、供應、
    調劑、運送、寄藏、牙保、轉讓或意圖販賣而陳列之偽藥、
    禁藥，致危害身心健康之藥事管理無涉，衡諸前揭立法意旨
    ，應適用毒品危害防制條例之規定為當。公訴人認應論以藥
    事法第八十三條第一項之轉讓禁藥罪，容有未洽，然其基本
    社會事實要屬同一，爰予變更起訴法條，以期適法。而被告
    轉讓甲基安非他命前持有之低度行為，為其轉讓之高度行為
    所吸收，不另論罪。又被告有如原判決事實欄壹所述論罪科
    刑之執行紀錄，有本院被告前案紀錄表可稽，其於徒刑執行
    完畢後五年內故意再犯上開有期徒刑以上之罪，為累犯，應
    依刑法第四十七條第一項規定，加重其刑。爰審酌被告素行
    不佳，猶漠視法令禁制，恣意在同住者之間轉讓毒品，已有
    不該，犯後猶飾詞狡辯等犯罪之動機、目的、手段、所生危
    害程度及其犯罪後之態度等一切情狀，量處其有期徒刑一年
    四月。又被告所犯轉讓第二級毒品罪，其犯罪時間係在九十
    六年四月二十四日以前，且合於減刑條件，爰依減刑條例第
    二條第一項第三款之規定，減為有期徒刑八月。
貳、上訴駁回部分（即販賣第二級毒品部分）：
一、公訴意旨另以：被告基於販賣第二級毒品之故意，自九十五
    年十一月間某日起至九十六年一月間某日止，在台北縣三重
    市○○路○段一０九號或同號三樓，以新台幣（下同）一千
    元、二千元或三千元之代價，販賣第二級毒品安非他命予陳
    韋丞四至五次，因認被告另涉犯毒品危害防制條例第四條第
    二項之販賣第二級毒品罪嫌云云。
二、本院審理結果，認原判決就被告被訴販賣第二級毒品部分為
    無罪之諭知，核無不當，應予維持，並引用原判決（如附件
    ）理由欄記載之證據及理由。
三、檢察官上訴意旨略以：
  (一)被告所為販賣毒品犯行，已據證人甲○○於警詢供陳屬實，
    復據證人陳韋丞先後於警詢、偵訊、原審指證明確，且以證
    人等與被告並無素怨，斷無任意編造事實誣陷被告之理，故
    渠等之證言，應堪採信。
  (二)甲○○於偵查中雖翻異前詞，陳韋丞於原審審理中與被告對
    質時亦改稱：被告沒有直接交付給其毒品，是到三重一起施
    用，其事後知道那毒品是被告的等語。然查：甲○○、陳韋
    丞所為之供述，雖確有歧異之處，然以關於販賣毒品係屬重
    罪，被告、證人等均知之甚詳，以被告與甲○○、陳韋丞係
    屬舊識，且彼此素無仇怨，甲○○、陳韋丞於恐與被告交情
    不保，並擔心遭被告報復等心理狀態下，渠等作證時內心承
    受之壓力可想而知，若非確有其事，陳韋丞豈有當庭證述有
    向被告購買毒品之理。而本案被告於交互詰問完畢後，復要
    求與證人對質，雖本於其對質權，然其對質時竟以揚言對證
    人提起訴訟，且質問態度、口氣均非佳，顯有藉此威嚇證人
    ，而證人亦當場變更證言，足見證人嗣後之證言，顯已受被
    告影響，尚難採為彈劾上揭證言之證據。此外，復有安非他
    命六包扣案可稽，足認被告所涉販賣安非他命犯行，已臻明
    確，原審判決以甲○○、陳韋丞證言前後不一，認渠等之證
    言不足採信，而為被告無罪判決，其判決認定事實顯有違誤
    云云。
四、惟按刑事訴訟法第一百六十一條第一項規定：檢察官就被告
    犯罪事實，應負舉證責任，並指出證明之方法。因此，檢察
    官對於起訴之犯罪事實，應負提出證據及說服之實質舉證責
    任。倘其所提出之證據，不足為被告有罪之積極證明，或其
    闡明之證明方法，無從說服法官以形成被告有罪之心證，基
    於無罪推定之原則，自應為被告無罪判決之諭知（最高法院
    九十二年度台上字第一二八號判例意旨參照）。又證人所作
    先後不同之證言，何者為可採，事實審法院本得參酌其他相
    關證據為自由之判斷，苟無違經驗法則，即難指為違法（最
    高法院七十二年台上字第三九七六號判例意旨參照）。
五、經查：
  (一)原判決已敘明陳韋丞於警詢時雖陳稱，其自九十五年十一月
    間某日起至九十六年一月間某日止，與被告間以電話聯絡交
    易毒品，然經對照通聯紀錄，於上開期間內，陳韋丞所使用
    之行動電話門號與被告所使用之門號，並無任何通訊往來，
    則陳韋丞所陳是否真實，即有可疑。且其後陳韋丞於原審之
    證言，就其自被告受讓安非他命究為有償或無償？其交易情
    形為銀貨兩訖，抑於借貸金錢後代以安非他命返還？等關於
    販賣行為之重要事項，說詞反覆，而有重大瑕疵，實不足為
    不利被告之認定，因認被告之犯行不能證明。所為論斷，核
    與卷內證據資料相符，並無認定事實錯誤之情事。
  (二)對證人之對質詰問權係被告之訴訟基本權之一，藉由對質程
    序，法院得以觀察其問答之內容與互動，親身感受而獲得心
    證，有助於真實之發現，查原審法院依被告之聲請，命證人
    陳韋丞對質，雖被告態度或有過激，甚而揚言對彼提起訴訟
    ，然證人既經具結，所述不實將構成偽證罪，既已為證人所
    明知，則被告所言僅係強調其自身之權利，而非不當之壓力
    ，尚不足遽認陳韋丞確受被告不當之威嚇而改變證言。況檢
    察官就被告之重複詰問及質問態度提出異議後，於被告修正
    問：「你能確定被查獲的前一晚是向我拿毒品嗎？」，陳韋
    丞仍明確為被告不利之證述，謂：「確定，我記得你在警局
    也叫我跟我說是跟你拿」（見原審卷第九八頁），益徵陳韋
    丞之證言係出於彼自由意志所為。另查，陳韋丞係於被告對
    質詰問結束後，於回答辯護人所詢時證稱，彼與被告並無直
    接買賣等語（見原審卷第九九頁），尤難認彼該部分供述係
    受被告威嚇所導致。
六、從而，原審以檢察官所舉之證據，尚不足以證明被告犯販賣
    第二級毒品罪，而為被告該部分無罪之判決，經核其認事用
    法及證據之取捨，並無違誤。檢察官上訴意旨所陳各節，仍
    無從使本院形成被告有犯販賣第二級毒品罪之心證，檢察官
    就該部分之上訴為無理由，應予以駁回。
據上論斷，應依刑事訴訟法第三百六十八條、第三百六十九條第
一項前段、第三百六十四條、第二百九十九條第一項前段、第三
百條、第三百七十三條，毒品危害防制條例第八條第二項，刑法
法第十一條、第四十七條第一項，中華民國九十六年罪犯減刑條
例第二條第一項第三款、第七條，判決如主文。
本案經檢察官羅松芳到庭執行職務。
中    華    民    國    九十七  年    一  月  二十九  日
                  刑事第二十庭  審判長法  官  楊貴雄
                                      法  官  鄧振球
                                      法  官  林立華
以上正本證明與原本無異。
如不服本判決，應於收受送達後十日內向本院提出上訴書狀，其
未敘述上訴之理由者並得於提起上訴後十日內向本院補提理由書
（均須按他造當事人之人數附繕本）。
                                      書記官  廖月女
中    華    民    國    97    年    1     月    29    日
附錄：本案論罪科刑法條全文
毒品危害防制條例第8條第2項
轉讓第二級毒品者，處6月以上5年以下有期徒刑，得併科新台幣
70萬元以下罰金。


司法院資訊處製作；財團法人民間司法改革基金會備份。
